【裁判字號】    98,審訴,2553
【裁判日期】    981127
【裁判案由】    毒品危害防制條例
【裁判全文】
臺灣桃園地方法院宣示判決筆錄        98年度審訴字第2553號
公  訴  人  臺灣桃園地方法院檢察署檢察官
被      告  甲○○
上列被告因違反毒品危害防制條例案件（起訴案號：98年度偵字
第15950號），於中華民國98年11月27日下午5時許，在本院第14
法庭宣示判決，出席職員如下：
          法  官  鍾雅蘭
          書記官  楊郁馨
法官起立朗讀判決主文、犯罪事實要旨、處罰條文、附記事項，
及告以上訴限制、期間並提出上訴狀之法院，且諭知記載其內容
：
一、主  文：
    甲○○明知為禁藥而轉讓，累犯，處有期徒刑肆月；又明知
    為禁藥而轉讓，累犯，處有期徒刑肆月，扣案吸食器壹組沒
    收。應執行有期徒刑陸月，扣案吸食器壹組沒收。
二、犯罪事實要旨：
    甲○○於民國96年間因施用第二級毒品案件，經本院以96年
    度壢簡字第654 號判決判處有期徒刑3 月確定，嗣經本院以
    96年度聲減字第3665號裁定減為有期徒刑1 月15日確定；又
    於同年間因施用第二級毒品案件，經本院以96年度壢簡字第
    1128號判決判處有期徒刑5 月確定，嗣經本院以96年度聲減
    字第8463號裁定減為有期徒刑2 月15日，並與前開經減刑之
    有期徒刑1 月15日合併定應執行有期徒刑3 月15日確定，於
    97年6 月28日縮刑期滿執行完畢（於本案構成累犯）。詎仍
    不知悔改，明知甲基安非他命係毒品危害防制條例第2 條第
    2 項第2 款所列之第二級毒品，而甲基安非他命並經公告屬
    藥事法第22條第1 項第1 款所列之禁藥，不得非法轉讓，竟
    仍基於轉讓第二級毒品甲基安非他命之犯意，於98年7 月間
    某日，在其位於桃園縣中壢市○○○街58之3 號2 樓住處內
    ，無償提供第二級毒品甲基安非他命1 小包（無證據證明已
    達毒品危害防制條例第8 條第6 項所定應加重其刑之標準）
    予李婉婷施用。復於98年7 月12日上午某時，在上開住處，
    為確定李婉婷是否已戒毒，復基於轉讓第二級毒品甲基安非
    他命之犯意，無償提供內置有不詳數量之甲基安非他命（無
    證據證明已達毒品危害防制條例第8 條第6 項所定應加重其
    刑之標準）之吸食器予李婉婷施用，嗣於同日晚間9 時20分
    許，在上開住處為警查獲，並扣得為其所有轉讓第二級毒品
    所用（非專用）之吸食器1 組，始悉上情。
三、處罰條文：
    藥事法第83條第1 項，刑法第11條前段、第47條第1 項、第
    38條第1 項第2 款。
四、附記事項：
    按「安非他命」雖係毒品危害防制條例第2 條第2 項第2 款
    所規定之「第二級毒品」，但其亦屬於藥事法所稱之「禁藥
    」（即藥事法第22條第1 款所稱之「經中央衛生主管機關明
    令公告禁止製造、調劑、輸入、輸出、販賣或陳列之毒害藥
    品」）。而明知為禁藥而轉讓者，藥事法第83條亦定有處罰
    明文。故行為人明知為禁藥即「安非他命」而轉讓予他人者
    ，除成立毒品危害防制條例第8 條第2 項之「轉讓第二級毒
    品罪」外，亦構成藥事法第83條第1 項之「轉讓禁藥罪」，
    此係屬同一犯罪行為而同時有二種法律可資處罰之「法條（
    規）競合」情形，應依「重法優於輕法」、「後法優於前法
    」等法理，擇一處斷。而毒品危害防制條例第8 條第2 項轉
    讓第二級毒品罪之法定本刑為「6 月以上5 年以下有期徒刑
    ，得併科新台幣70萬元以下罰金」。而93年4 月21日修正後
    藥事法第83條第1 項轉讓禁藥罪之法定本刑為「7 年以下有
    期徒刑，得併科新台幣5 百萬元以下罰金」。則修正後藥事
    法第83條第1 項之罪之法定本刑，顯較毒品危害防制條例第
    8 條第2 項之罪之法定本刑為重，依前述「重法優於輕法」
    之法理，轉讓「安非他命」部分之行為，自應優先適用藥事
    法第83條第1 項之規定處斷（最高法院96年度台上字第3582
    號判決意旨參照）。起訴意旨認被告係犯毒品危害防制條例
    第8 條第2 項之轉讓第二級毒品罪及同條例第7 條第2 項之
    引誘他人施用第二級毒品罪，尚有未恰，惟公訴人已於本院
    準備程序時當庭變更起訴法條為藥事法第83條第1 項之轉讓
    禁藥罪，本院並已據此踐行刑事訴訟法第95條第1 款後段罪
    名變更後之告知程序，以保障被告之防禦權，自應就更正後
    之罪名予以審理，附此敘明。
四、協商判決除有刑事訴訟法第455 條之4 第1 項第1 款於本訊
    問程序終結前，被告撤銷協商合意或檢察官撤回協商聲請者
    ；第2 款被告協商之意思非出於自由意志者；第4 款被告所
    犯之罪非第455 條之2 第1 項所定得以協商判決者；第6 款
    被告有其他較重之裁判上一罪之犯罪事實者；第7 款法院認
    應諭知免刑或免訴、不受理者情形之一，及違反同條第2 項
    「法院應於協商合意範圍內為判決；法院為協商判決所科之
    刑，以宣告緩刑或2 年以下有期徒刑、拘役或罰金為限」之
    規定者外，不得上訴。
五、如有前述例外得上訴之情形，又不服本件判決，得自收受判
    決送達後10日內，向本院提出上訴書狀，上訴於第二審法院
    。
中    華    民    國    98    年    11    月    27    日
                        刑事庭  法  官  鍾雅蘭
以上正本證明與原本無異。
                                書記官  楊郁馨
中    華    民    國    98    年    11    月    27    日
附錄本案論罪科刑依據之法條：
藥事法第83條
明知為偽藥或禁藥，而販賣、供應、調劑、運送、寄藏、牙保、轉讓或意
圖販賣而陳列者，處七年以下有期徒刑，得併科新臺幣五百萬元以下罰金
。
犯前項之罪，因而致人於死者，處七年以上有期徒刑，致重傷者，處三年
以上十二年以下有期徒刑。
因過失犯第一項之罪者，處二年以下有期徒刑、拘役或科新臺幣三十萬元
以下罰金。
第一項之未遂犯罰之。


司法院資訊處製作；財團法人民間司法改革基金會備份。
